【裁判字號】    96,親,216
【裁判日期】    970416
【裁判案由】    認領子女
【裁判全文】
臺灣高雄地方法院民事判決               96年度親字第216號
原      告  丁○○
被      告  乙○○
被      告  甲○○
共同訴訟代  丙○○
理      人
上當事人間認領子女事件，本院於民國97年3 月25日言詞辯論終
結，判決如下：
      主  文
被告之被繼承人李啟輝（男，民國○○年○ 月○○日生，民國95年10
月24日死亡，身分證字號Ｚ000000000號）應認領原告丁○○（男
，民國○○年○ 月○ 日出生，身分證字號：Ｚ000000000號）為其子
。
訴訟費用由被告負擔。
      事實及理由
一、原告起訴主張：原告生母曾麗美（民國○○年○ 月○ 日生、身
    分證統一編號：Ｚ000000000號，住高雄縣岡山鎮○○街70號
    ）與原告生父李啟輝（男、民國○○年○ 月○○日生、身分證統
    一編號：Ｚ000000000號，民國95年10月24日死亡）未有婚姻
    關係，然該二人於原告出生前之受胎期間（民國68年11月11
    日起迄69年3 月11日間），於高雄縣岡山鎮同居，並於69年
    9 月8日 生下原告。原告生父李啟輝於原告出生後，礙於原
    告生母之個人因素，遲未與原告生母結婚或辦理認領原告之
    戶籍登記，惟對於原告仍極為關心，於原告就讀岡山鎮前鋒
    國中三年級時，經由原告導師安排，與原告相認，並於原告
    就讀省立岡山農工時，資助原告讀書及生活費用，並時時鼓
    勵原告用功讀書，並時常帶原告與包括被告等在內等之親友
    見面，並介紹原告與大家認識以聯絡感情。原告因生父李啟
    輝之襄助，順利完成大學、研究所之課程，目前仍於清華大
    學化學研究所之博士班就讀，而為了節省匯款之費用，原告
    之父持有原告之存摺，由原告之父在岡山將款項直接存入原
    告之銀行帳戶中，再由原告於新竹以提款卡提領。原告與父
    親相認後，原告生父一直盼能盡早至戶政機關辦理認領手續
    以確認父子關係，但因原告生母精神方面之宿疾時有反覆，
    為免刺激伊之病情，所以迄今遲遲未能完成認領之手續。原
    告生父於95年10月24日意外死亡後，為完成其生前之心願，
    原告乃提起本件訴訟，盼能順利辦理原告生父李啟輝認領原
    告之戶籍登記，以慰其在天之靈，爰依新修正民法第1067條
    第2項之規定，請求生父李啟輝認領原告。
二、被告二人主張：
    認諾原告之請求。原告所述與原告之兄弟李啟輝交往之過程
    ，確係屬實。
三、法院之判斷：
（一）按「非婚生子女在民法親屬編施行前出生者，自施行之日
      起適用民法親屬編關於非婚生子女之規定。非婚生子女在
      民法親屬編修正前出生者，修正之民法第1067條之規定，
      亦適用之。」，民法親屬篇施行法第10條定有明文。又本
      國民法第1067條最新修正規定：「有事實足認其為非婚生
      子女之生父者，非婚生子女或其生母或其他法定代理人，
      得向生父提起認領之訴。前項認領之訴，於生父死亡後，
      得向生父之繼承人為之。生父無繼承人者，得向社會福利
      主管機關為之。」，係於96年5 月4 日經立法院三讀修正
      通過，於96年5 月23日總統令公佈施行，而原告係69年9
      月28日出生，故依上開法律規定，原告自得依新修正民法
      第1067條第2 項之規定，以生父李啟輝之全體繼承人為被
      告，提起本件請求已死亡之生父李啟輝強制認領之訴，合
      先敘明。
（二）原告主張其生父李啟輝生前未婚，未有其他子嗣，父母雙
      亡，僅餘被告2 人為其全體繼承人之事實，業據提出戶籍
      謄本1份為證，且為被告2人所不爭執，堪信屬實。
（三）原告另主張其為前述生母曾麗美與生父李啟輝之非婚生子
      ，且於成長過程中，曾受李啟輝以不定時、不定額匯入原
      告帳戶，供原告提領之方式，資助學費及生活費，但未辦
      理戶籍認領登記等事實，亦據其提出合作金庫活期儲蓄存
      款存摺1 份、郵局存摺1 份為證，經核無誤，且證人陳美
      麗（即原告國中初三導師）於兩造另案之親子關係一訴中
      ，亦到庭證稱：原告父親李啟輝以賣豬肉維生，與伊係屬
      舊識。當伊初接任原告班級導師時，只知原告出身單親家
      庭，未有父親，但某日伊向李啟輝買豬肉時，李啟輝向伊
      表明有一孩子即原告就讀其班級，因李啟輝與原告長相相
      像，便信以為真。某日李啟輝更主動至學校探望原告，於
      原告畢業後，伊買豬肉時，李啟輝亦會不時告知原告畢業
      後曾就讀清華大學，言談神色之間，以原告為榮，後來伊
      不知李啟輝發生車禍死亡等語（見本院95親字第17 5號96
      年7 月12日言詞辯論筆錄，該卷第64頁），核與原告所述
      相符，且為被告2 人所不爭執，被告2 人並曾到庭表示李
      啟輝生前曾向渠等表明原告為子，均與原告所述相同。本
      院綜合全辯論意旨及調查上開證物、證人證言內容及被告
      之陳述之結果，認為李啟輝確為原告生父，從而原告依最
      新修正民法第1067條之規定，向生父之全體繼承人即被告
      2 人，請求已亡故之李啟輝強制認領，於法有據，為有理
      由，應予准許。
四、結論：原告之訴為有理由，依民事訴訟法第78條、第85條第
    1 項，判決如主文。
中    華    民    國    97    年    4     月    16    日
                  家事法庭法  官  吳文婷
上正本證明與原本無異。
如不服本判決，應於送達後20日內，向本院提出上訴狀。
中    華    民    國    97    年    4     月    17    日
                          書記官  黃進遠


司法院資訊處製作；財團法人民間司法改革基金會備份。
